臺灣高等法院臺中分院刑事判決　　　　96年度上易字第1404號
上　訴　人
即　被　告　乙○○
上列上訴人因違反商標法案件，不服臺灣彰化地方法院九十六年
度易字第四九二號中華民國九十六年六月二十六日第一審判決（
聲請簡易判決處刑案號：臺灣彰化地方法院檢察署九十六年度偵
字第四○二號），提起上訴，本院判決如下：
    主  文
原判決撤銷。
乙○○明知為未得商標權人同意，於同一商品，使用相同之註冊
商標之商品，意圖販賣而陳列，處有期徒刑貳月，如易科罰金，
以新臺幣壹仟元折算壹日；減為有期徒刑壹月，如易科罰金，以
新臺幣壹仟元折算壹日。
扣案之仿冒「ＲＯＬＥＸ」商標手錶壹支（含剩餘錶帶）沒收。
    事  實
一、乙○○明知「ＲＯＬＥＸ」之商標名稱及圖樣，為瑞士商勞
    力士錶廠（嗣後更改名稱為瑞士商勞力士公司，下簡稱勞力
    士公司）向我國經濟部中央標準局（現改制為經濟部智慧財
    產局）申請註冊登記獲准，取得使用於鐘、錶及其他鐘錶及
    計時器，及其零組件之商標專用權，且現均仍於商標專用期
    間，並明知該公司所生產製造使用前揭商標圖樣之商品，在
    國際及國內市場均行銷多年，具有相當之聲譽，為業者及一
    般消費大眾所熟知，屬相關大眾所共知之商標及商品，任何
    人未經各該商標專用權人之同意或授權，不得於同一商品或
    類似商品，使用相同或近似於此註冊商標商品。詎其因缺錢
    花用，竟基於販賣之意圖，明知其前於民國（下同）八十五
    年間，在南投縣竹山鎮某路旁，以新臺幣（下同）二萬五千
    元之價格，向流動攤販購得未附保證書之標有「ＲＯＬＥＸ
    」商標之仿冒手錶一支，係屬未得商標權人勞力士公司同意
    ，於同一商品手錶，使用相同之「ＲＯＬＥＸ」商標之手錶
    ，為仿冒品，竟仍於九十五年十二月十日上午，在彰化縣彰
    化市○○路星期日跳蚤市場，將前開仿冒手錶及自該手錶所
    拆卸下之剩餘錶帶均放置於錶盒內，且開啟錶盒陳列於伊攤
    位前欲販售。嗣於當天即九十五年十二月十日上午十時二十
    分，經警陳森彬巡邏至此，佯裝客人詢問該錶賣價，且由乙
    ○○告以一萬五千後，員警陳森彬即出示證件表明身分，而
    當場查獲，並扣得前開仿冒「ＲＯＬＥＸ」商標手錶一支。
二、案經彰化縣警察局彰化分局報告臺灣彰化地方法院檢察署檢
    察官聲請簡易判決處刑，經臺灣彰化地方法院改依通常程序
    審理。
    理  由
一、本案上訴人即被告乙○○（以下簡稱為被告）固坦承伊確有
    於前揭時、地擺攤販賣二手商品，且被警查獲扣案之仿冒「
    ＲＯＬＥＸ」商標手錶一支，但仍矢口否認有何犯罪情事，
    並辯稱：伊不知經警查扣之「ＲＯＬＥＸ」手錶係仿冒品，
    且上開手錶伊未陳列，亦未表示要販賣，當時取締之便衣警
    員佯裝顧客向伊詢問手錶之價錢，伊告知手錶是要自己配戴
    ，不是要賣，但警員執意要將伊移送法辦，即要伊將扣案之
    手錶與所拆卸下之錶帶均放置在錶盒內，再擺放在照片所示
    之攤位中間供其照相，伊並無公訴人所指訴之犯行，係受冤
    枉等語。
二、惟查：
（一）「ＲＯＬＥＸ」商標及圖樣，於五十四年十一月一日即於
      我國註冊商標，該商標之專用權人為瑞士商勞力士公司，
      且該商標之專用期限迄一○四年九月三十日止，該商標專
      用於鐘、錶及其他鐘錶及計時器及其零組件，有經濟部智
      慧財產局商標註冊簿二紙在卷可稽（見偵卷第十三頁至第
      十四頁）。而扣案之手錶，經送請香港商勞力士中心有限
      公司臺灣分公司鑑定，該勞力士蠔式男錶一支全係仿冒品
      ，且該型表面殼角無鑽之定價為七十一萬七千九百元，此
      情亦有香港商勞力士中心有限公司臺灣分公司九十五年十
      二月十八日鑑定證明一紙附卷可據（見偵卷第十頁）。故
      扣案之手錶，係屬未得商標權人勞力士公司同意，於同一
      商品手錶，使用相同之「ＲＯＬＥＸ」商標之手錶，事證
      甚明。
（二）被告供稱伊係在夜市內以二萬五千元購入扣案之手錶，且
      購入之時，並未取得保證書等語，衡之「ＲＯＬＥＸ」商
      標係世界著名商標，且該公司以生產高價、質優表款聞名
      於世，復在世界各地開設專賣店販售鐘錶產品並提供售後
      服務，而被告自承伊係在夜市內購得，且購得之時，並未
      取得保證書，又被告購得扣案手錶之買價二萬五千元，與
      真品之價格顯然差距過大，綜上應足認被告於購入扣案之
      仿冒「ＲＯＬＥＸ」商標手錶時，應已明知該手錶係屬仿
      冒品。被告雖辯稱不知上開手錶係屬仿冒品云云，惟顯屬
      事後卸責之詞，不足採信。
（三）又被告於前揭時、地，意圖販賣，而將扣案之仿冒「ＲＯ
      ＬＥＸ」商標手錶一支，擺設陳列乙節，業據證人即查獲
      員警陳森彬於偵訊及原審法院審理時，均證稱：被告在其
      詢問手錶賣價時，已將扣案之仿冒「ＲＯＬＥＸ」商標手
      錶陳列在攤位前，並未戴在手上，且經其詢問，被告亦有
      告以欲販售一萬五千元等語（見偵卷第三五頁），且有查
      獲現場照片三紙在卷可稽（見偵卷第二一頁）。證人陳森
      彬係為本案取締之員警，其在偵查及原審法院審理時，亦
      均在具結之後，而為上開證詞，本案依據卷內證據資料內
      既無任何證據足以證明證人陳森彬上開證述係屬虛偽，亦
      無足以令人顯信證人陳森彬證述為不可採之品性證據或前
      科證據存在，本院自不得僅以證人陳森彬為本案取締員警
      ，即全盤抹煞其在訴訟上所具有之證人資格及其證言之證
      明力。且就此部分，被告雖以前開情詞置辯，但查：（１
      ）被告於原審法院審理時，尚供承：警員取締時，係將手
      錶放在錦盒裡面，並將錦盒放在一般人可以看到的位置等
      語（見原審卷宗第三二頁），詎在本院審理時，即又翻異
      前供，改稱並未陳列；被告前後在審理中之供詞已見岐異
      。且如係要供己配戴之用，焉需隨身攜帶錦盒？被告所辯
      亦不符常情。又扣案之錶盒內，復有因錶帶過長所剪下之
      其餘金屬錶帶，此有該拆卸下之金屬錶帶扣案可資佐證，
      若非認被告係欲出售上開扣案手錶，其何須將拆卸下之多
      餘錶帶亦放置在錶盒，並將該錶盒放置在攤位附近？被告
      辯稱並未意圖販賣而陳列，顯係事後卸責之詞，不足採信
      。（２）又被告於警訊時已自承：查扣之手錶一支，係伊
      在八十五年間以新臺幣二萬五千元所購入，因伊戴了十年
      多現在沒在戴了，才會在跳蚤市場內再以一萬五千元價格
      欲售出等語（見偵卷第四頁）。雖被告事後於偵、審中均
      翻異前詞，或辯稱係員警要伊如此陳述，或辯稱係警員自
      己書寫筆錄內容云云。惟被告此部分辯解為證人陳森彬具
      結否認。且被告在警訊尚以其不知上開手錶係屬仿冒品云
      云，而否認犯罪；在此情形，被告豈會因為警員要伊如何
      陳述，即願為不利於己之供述？況被告在偵查中辯稱係員
      警要伊如此陳述云云，亦與其在原審辯稱係警員自己書寫
      筆錄內容之情不合。被告上開辯解難認可信。（３）本案
      被告當日所擺設之攤位，係以一方巾做為商品擺設處所，
      而該方巾後，即為椅子、收納箱等物品，且椅子與收納箱
      等物品，與該擺放販賣商品之方巾，均僅係二、三步之隔
      ，一般消費者於攤位前均可一望即明，此情既有查獲現場
      照片三紙在卷可據，足證被告在被查獲之上開時、地，確
      有意圖販賣上開扣案手錶而陳列之行為。被告上開辯解，
      核係事後卸責之詞，不足採信。
（四）綜上所述，本案被告之犯罪事證已臻明確，被告犯行已堪
      認定，應予依法論科。
三、核被告所為，係犯商標法第八十二條之明知為仿冒商標商品
    意圖販賣而陳列罪。原審判決予以論罪科刑，固非無見，惟
    被告之犯罪時間在九十六年四月二十四日以前，所犯依據「
    中華民國九十六年罪犯減刑條例」第二條第一項第三款之規
    定，應減其宣告刑二分之一，原審判決未及適用「中華民國
    九十六年罪犯減刑條例」之上開規定為減刑之宣告，尚有未
    合。是本案被告上訴否認犯罪，其上訴雖無理由，但原審判
    決既有上開可議之處，仍屬無可維持，自應由本院將原審判
    決予以撤銷改判。爰審酌被告前尚無前科（此有本院被告前
    案紀錄表存卷可參）、其意圖販賣上開仿冒商品而陳列之犯
    罪情節、所生危害、及犯罪後仍飾詞圖卸責任等一切犯罪情
    狀，仍量處有期徒刑二月，並諭知易科罰金之折算標準。又
    被告之犯罪時間在九十六年四月二十四日以前，所犯依據「
    中華民國九十六年罪犯減刑條例」第二條第一項第三款之規
    定，應減其宣告刑二分之一，爰依法減為有期徒刑一月，並
    諭知易科罰金之折算標準。扣案之仿冒「ＲＯＬＥＸ」商標
    手錶一支（含剩餘錶帶），乃被告販賣之物，不問屬於犯人
    與否，應依商標法第八十三條規定宣告沒收。
四、據上論斷，應依刑事訴訟法第三百六十九條第一項前段、第
    三百六十四條、第二百九十九條第一項前段、商標法第八十
    二條、第八十三條，刑法第十一條、第四十一條第一項前段
    、中華民國九十六年罪犯減刑條例第二條第一項第三款、第
    七條、第九條，判決如主文。
本案經檢察官甲○到庭執行職務。
中　　華　　民　　國　　96　　年　　9 　　月　　26　　日
            刑事第三庭    審判長法　官　王  增  瑜
                                法　官　梁  堯  銘
                                法　官　廖  柏  基
上列正本證明與原本無異。
不得上訴。
                                書記官　王　麗　英
中　　華　　民　　國　　96　　年　　9 　　月　　26　　日
論罪科刑法條：
商標法第八十二條：
明知為前條商品而販賣、意圖販賣而陳列、輸出或輸入者，處一
年以下有期徒刑、拘役或科或併科新臺幣五萬元以下罰金。
